臺灣新北地方法院刑事判決
111年度金訴字第520號
公  訴  人  臺灣新北地方檢察署檢察官
被      告  VONG TU HANG（越南籍，中文名王秀姮）



                    在中華民國境內聯絡地址：新北市○○區○○路0段00巷0號


上列被告因違反洗錢防制法等案件，經檢察官提起公訴（111年
度偵緝字第51號），本院判決如下：
    主  文
VONG TU HANG無罪。
    事實及理由
一、公訴意旨略以：被告VONG TU HANG（越南籍，中文名王秀姮
    ）可預見將自己之金融機構帳戶提供他人使用，足供他人用
    為詐欺取財犯罪後受領款項之工具，竟仍不違背其本意，基
    於幫助詐欺、洗錢之不確定故意，於不詳時、地，以不詳方
    式，將其所申辦之合作金庫帳號000-0000000000000號帳戶
    （下稱本案帳戶）號碼，提供予真實姓名年及不詳之人使用
    。嗣上開不詳之人所屬之詐欺集團成員取得本案帳戶之號碼
    後，即意圖為自己不法所有，基於詐欺取財之犯意，於民國
    110年4月27日19時53分許，致電楊儀君，向其佯稱:信用卡
    被盜刷，需操作提款機始可解除云云，致楊儀君陷於錯誤，
    遂於同日21時許跨行存款新臺幣(下同)3萬元至本案帳戶內
    。嗣楊儀君驚覺受騙，報警處理，始循線查悉上情。因認被
    告涉犯刑法第30條第1項前段、第339條第1項之幫助詐欺取
    財罪嫌，及刑法第30條第1項前段、洗錢防制法第14條第1項
    之幫助一般洗錢罪嫌。
二、按犯罪事實應依證據認定之，無證據不得認定犯罪事實；又
    不能證明被告犯罪，應諭知無罪之判決，刑事訴訟法第154
    條第2項、第301條第1項分別定有明文。次按認定犯罪事實
    ，所憑之證據，雖不以直接證據為限，間接證據亦包括在內
    ，然無論直接或間接證據，其為訴訟上之證明，須於通常一
    般之人均不致於有所懷疑，而得確信其為真實之程度者，始
    得據之為有罪之認定，倘其證明尚未達到此一程度，而有合
    理性懷疑之存在時，即無從為有罪之認定，根據「罪證有疑
    ，利於被告」之證據法則，即不得遽為不利於被告之認定（
    最高法院著有76年台上字第4986號判例可資參照）。又犯罪
    事實之認定，應憑真實之證據，倘證據是否真實尚欠明顯，
    自難以擬制推測之方法，為其判斷之基礎，而認定犯罪事實
    之證據係指足以認定被告確有犯罪行為之積極證據而言，該
    項證據自須適合於被告犯罪事實之認定，始得採為斷罪資料
    （最高法院53年台上字第656號、29年上字第3105號判例可
    資參照）。
三、公訴意旨認被告涉犯上開幫助一般洗錢等罪嫌，無非係以告
    訴人楊儀君於警詢時之指述、告訴人楊儀君之内政部警政署
    反詐騙諮詢專線紀錄表、臺中市政府警察局清水分局明秀派
    出所陳報單、受理各類案件紀錄表、受(處)理案件證明單、
    受理詐騙帳戶通報警示簡便格式表、金融機構聯防機制通報
    單、其與詐欺集團之通話紀錄截圖、國泰世華銀行自動櫃員
    機明細表影本、合作金庫商業銀行自強分行110年5月27日合
    金自強字第1100001714號函暨所檢附帳號0000000000000號
    帳戶開戶綜合申請書、服務單位證明書、歷史交易明細及客
    戶基本資料、合作金庫商業銀行自強分行111年1月28日合金
    自強字第1110000209號函暨所檢附帳號0000000000000號帳
    戶歷史交易明細表等，為其主要論據。
四、訊據被告堅決否認涉有何上開犯行，辯稱：伊沒有將本案帳
    戶之存摺、提款卡及密碼交給別人，當時是有人打電話給伊
    ，說伊之前訂房被重複扣款，會有銀行人員幫忙處理，後來
    又有自稱銀行行員之人打電話給伊，問伊帳戶的帳號、存款
    餘額等，伊告知對方後，對方表示要把錢匯到銀行指定帳戶
    ，才不會被扣款，所以伊就依指示把錢匯給對方，匯了2次
    ，都是2萬多元，伊不知道有人匯錢到本案帳戶，伊以為伊
    匯出去的錢，都是伊自己的錢等語。經查：
  ㈠告訴人楊儀君遭詐欺後，於110年4月27日21時許，匯款2萬9,
    985元至本案帳戶，被告旋於同日21時8分許，自本案帳戶匯
    款3萬1元（含手續費）至帳號0000000000000000號帳戶乙節
    ，為被告所是認，核與告訴人於警詢時指述之情節大致相符
    ，並有合作金庫商業銀行自強分行111年1月28日合金自強字
    第1110000209號函暨所檢附帳號0000000000000號帳戶歷史
    交易明細表、告訴人楊儀君之内政部警政署反詐騙諮詢專線
    紀錄表、臺中市政府警察局清水分局明秀派出所陳報單、受
    理各類案件紀錄表、受(處)理案件證明單、受理詐騙帳戶通
    報警示簡便格式表、金融機構聯防機制通報單、其與詐欺集
    團之通話紀錄截圖、國泰世華銀行自動櫃員機明細表影本各
    1份（見偵卷第23頁至第26頁、第31頁、第33頁、第39頁、
    第44頁背面至第45頁、第48頁、偵緝卷第25頁至第31頁）在
    卷可稽，此部分事實堪以認定。
　㈡茲有疑問者，乃被告提供本案帳戶帳號及將款項轉匯至詐欺
    集團指定帳戶時，其主觀上是否有幫助詐欺取財或洗錢之故
    意或不確定故意？
    ⒈按刑法上幫助之行為，須有幫助他人犯罪之意思，如無此
      種故意，基於其他原因，以助成他人犯罪之結果，尚難以
      幫助論（最高法院20年上字第1022號判例要旨參照）。申
      言之，提供帳號並將款項轉匯至指定帳戶，而成立幫助詐
      欺罪，必須行為人行為時，明知或可得而知，該人將利用
      其提供之帳戶作為詐取財物之用，如提供帳戶之人並無幫
      助犯罪之意思，亦非認識知悉其帳號者將持以對他人從事
      詐欺取財等財產犯罪之用，其提供帳號時，既不能預測其
      帳戶將被他人作為詐欺取財等財產犯罪之工具，自不能成
      立幫助詐欺取財等犯罪。又揆諸目前實務，詐騙集團詐騙
      手法日新月異，縱然政府、金融機構廣為宣導，並經媒體
      多所批露，民眾受騙案件仍層出不窮，被害人亦不乏有高
      學歷、收入優渥或具相當社會經驗之人，受騙原因亦有不
      甚合常情者。若一般人會因詐騙集團引誘而陷於錯誤，進
      而交付財物，則金融帳戶持有人因相同原因陷於錯誤，交
      付帳戶資料，誠非難以想像，自不能以吾等客觀常人智識
      經驗為基準，遽推論提供帳號者，必具有相同警覺程度、
      對構成犯罪之事實必有預見。再提供或販賣金融帳戶予詐
      欺集團將受刑事追訴，業經政府多方宣導周知，多數犯罪
      者亦遭到司法判刑制裁，因此詐欺集團益發不易藉由傳統
      收購手法蒐集人頭金融帳戶，遂改弦易轍，以迂迴或詐騙
      手法取得金融機構帳戶，故邇來詐騙集團藉由刊登廣告，
      利用失業民眾急於覓得工作之機，或亟需用錢之人，因信
      用不良或無法提供擔保，無法向一般金融機構借貸，而以
      代辦貸款名義，藉此詐取金融帳戶資料者，不乏其例；此
      由政府曾在電視媒體上製播呼籲應徵工作者或辦理貸款者
      小心防詐之宣導短片，各大報紙亦於分類廣告欄位旁一再
      提醒讀者切勿交付帳戶金融卡、存摺及密碼等語，即可明
      證確有民眾因應徵工作或辦理貸款而受詐騙交付帳戶資料
      之情形；故在謀生不易、經濟拮据情形下，因應徵工作或
      辦理貸款過於急切，實難期待一般民眾均能詳究細節、提
      高警覺而免遭詐騙、利用，且一般人對於社會事物之警覺
      性或風險評估，常因人而異，此觀諸詐騙集團之詐騙手法
      雖經政府大力宣導及媒體大幅報導，受騙案件仍屢見不鮮
      ，倘人人均有如此高度之智慧辨別真偽，則社會上何來眾
      多詐欺犯罪之受害者？是被害者除遭詐騙一般財物外，亦
      有可能遭人詐騙個人證件、金融機構帳戶資料等物，自不
      得遽以認定提供金融帳戶者，其主觀上即定有幫助詐款取
      財之認知及故意。
    ⒉觀諸被告前於110年4月28日9時58分許，在新北市政府警察
      局新店分局江陵派出所之報案筆錄，被告於斯時供稱：伊
      於110年4月27日20時12分許，接到一通自稱和昕商旅的客
      服電話，對方表示要確認伊今年是否有訂一間房間，然後
      問伊當時的住宿感受，並告知訂房系統出了問題，要由刷
      卡銀行幫忙取消交易，之後就有自稱銀行人員之人打電話
      給伊，對方先向伊確認有沒有使用網路銀行的APP，伊告
      知有後，對方要伊依指示匯款2萬6,997元至台新銀行帳號
      0000000000000000號帳戶，並表示款項匯出後，會在20分
      鐘左右退還給伊，伊依指示匯出2萬6,997元後，確實有收
      到退款，但伊收到2萬9,985元，比伊匯出的錢還要多，對
      方遂要求伊匯回2萬9,986元，並表示匯回後，會將正確的
      金額2萬6,997元匯還給伊，伊將2萬9,986元匯出後，對方
      沒有把錢匯回來，伊要對對方提出詐欺告訴等語（見本院
      卷第103頁至第109頁）；又觀諸卷附合作金庫商業銀行自
      強分行111年1月28日合金自強字第1110000209號函暨所檢
      附帳號0000000000000號帳戶歷史交易明細表，可見告訴
      人於匯款至本案帳戶前，被告即於同日20時45分許，將其
      帳戶內自有款項2萬7,012元（含15元手續費），匯至帳號
      0000000000000000號帳戶，嗣告訴人於同日9時許，匯款2
      萬9,985元至本案帳戶後，被告又於同日9時8分許，將3萬
      1元（含15元手續費），轉匯至前揭帳號000000000000000
      0號帳戶，核與被告上開供述之情節相符，是被告辯稱其
      係遭詐騙始將自己的款項，轉匯至指定帳戶等語，尚非全
      然無稽，是被告主觀上是否有縱有人以其金融帳戶實施詐
      欺取財亦不違背其本意之不確定故意，顯非無疑。
五、綜上所述，本件依公訴人所舉證據，其證明程度仍無法使法
    院達於可排除合理之懷疑而形成被告有罪之法律上確信之程
    度，尚不足證明被告有涉犯幫助詐欺取財及幫助洗錢之犯行
    。此外，本院復查無其他積極證據證明被告有何公訴人所指
    之犯行，揆諸首揭法條及判例意旨，應認本件不能證明被告
    犯罪，自應諭知無罪之判決。
據上論斷，應依刑事訴訟法第301條第1項前段，判決如主文。
本案經檢察官羅雪舫偵查後提起公訴，由檢察官秦嘉瑋、朱曉群
到庭執行公訴。
中　　華　　民　　國　　111 　年　　10　　月　　4 　　日
                  刑事第十二庭  審判長法  官  陳正偉
　　　　　　　　　                                                                            法  官  陳志峯峯
　　　　　　　　　
　　　　　　　　　　　　　　　　　　　法  官  鄭淳予
以上正本證明與原本無異。
如不服本判決應於收受送達後20日內向本院提出上訴書狀，並應
敘述具體理由；其未敘述上訴理由者於上訴期間屆滿後20日內向
本院補提理由書（均須按他造當事人之人數附繕本）「切勿逕送
上級法院」。
                                      書記官  汪承翰
中　　華　　民　　國　　111 　年　　10　　月　　4 　　日